【裁判字號】    90,訴,422
【裁判日期】    900628
【裁判案由】    偽造文書等
【裁判全文】
臺灣臺北地方法院刑事判決                            九十年度訴字第四二二號
    公  訴  人  臺灣臺北地方法院檢察署檢察官
    被      告  甲○○
右列被告因偽造文書等案件，經檢察官提起公訴（九十年度偵字第三二四六號），本
院判決如左：
    主  文
甲○○連續行使偽造私文書，足以生損害於他人，處有期徒刑陸月，如易科罰金，以
佰元折算壹日；又意圖為自己不法之所有，以不正方法由自動付款設備取得他人之
物，處有期徒刑肆月，如易科罰金，以佰元折算壹日；應執行有期徒刑玖月，如易
科罰金，以佰元折算壹日。緩刑肆年。
    事  實
一、甲○○前因傷害案件，經本院判處罰金五千元，高等法院上訴駁回確定，八十八
    年十月三十日執行完畢（不構成累犯），緣曾向其同事乙○○借款多次，得知乙
    ○○臺新銀行00000000000000帳號提款卡及彰化銀行00000
    000000000帳號存摺與印章放置於辦公室抽屜內，並知悉上開銀行帳號
    密碼，因需款甚急，未經乙○○同意，趁乙○○出國期間，於八十九年九月三十
    日，擅自拿取乙○○放置於辦公室抽屜內之上開提款卡、存摺及印章後，意圖為
    自己不法之所有，基於行使偽造私文書、詐欺取財之概括犯意，持上開彰化銀行
    存摺、印章，連續於當日及同年十月二日，至彰化銀行吉林分行、松江分行，以
    乙○○名義，填寫如附表所示三紙取款憑條之帳號、日期、金額、密碼後，再以
    盜用之乙○○印章，加蓋印文一枚於存戶簽章欄內，而偽造私文書，並持之交付
    銀行承辦人員而行使，使銀行承辦人員因而陷於錯誤，誤認乙○○本人確有提款
    之意，將乙○○帳號內之財物新臺幣（下同）二十萬元、十五萬元、五萬五千元
    交付甲○○，甲○○因而詐得四十萬五千元，均足以生損害於乙○○及銀行對金
    融管理之正確性。甲○○復另行起意，於八十九年十月三日，持上開臺新銀行提
    款卡，至臺新銀行南京東路分行之自動櫃員提款機，以將乙○○密碼號碼輸入提
    款機內之不正方法，接續提領三萬元、三萬元、三萬元、三萬元、三萬元、二萬
    元、二萬元，計由上開自動付款設備取得乙○○帳號內之存款十九萬元，均足以
    生損害於乙○○及銀行對金融管理之正確性。嗣乙○○返國後於八十九年十月四
    日上班時，甲○○打電話告知上開提款事，並將存摺、印章、提款卡返還乙○○
    ，乙○○始悉上情。
二、案經乙○○訴由臺北市政府警察局松山分局報請臺灣臺北地方法院檢察署檢察官
    偵查起訴。
    理  由
一、本件訊據被告甲○○固坦承有拿取乙○○印章、存摺、提款卡，以存摺、印章提
    領十萬五千元及以提款卡於自動櫃員提款機提領十九萬元之事實，惟矢口否認有
    詐欺、偽造私文書犯意，辯稱伊曾向乙○○借款多次，乙○○曾交付存摺、印章
    及提款卡由伊自行領款，本件伊於乙○○出國前即已告知於其出國期間可能會於
    其帳戶提款，當時乙○○未回答不可以，所以伊於乙○○出國後始拿取乙○○之
    印章、存摺、提款卡提款云云。惟查：
    （一）右揭犯罪事實，業據告訴人乙○○指訴稽詳，並有提款憑條三紙、自動付
          款機交易紀錄單七紙、銀行客戶歷史檔交易明細查詢一紙、存摺一份、被
          告提款畫面翻拍照片八張在卷可稽。
    （二）被告雖以前揭情詞置辯，然查，告訴人乙○○於本院審理時到庭證述被告
          於出國前有跟伊說出國時伊不在，要跟伊借錢沒辦法，伊回答不在就沒有
          辦法等詞（見本院九十年五月二日訊問筆錄），足見告訴人於被告詢問可
          否借款時已表示因其出國即無法借款之意。被告亦自承告訴人有告知其回
          國後即須軋票一詞（見本院九十年五月二日訊問筆錄），益徵告訴人當時
          確已表明因自己亦需用款而無法借款之情。又告訴人於出國時彰化銀行帳
          戶內有四十萬五千二百七十五元，臺新銀行帳戶內則有三十二萬四千四百
          六十二元，經被告提領後，彰化銀行帳戶僅餘二百七十五元，臺新銀行帳
          戶僅餘九萬四千九百六十二元，有存摺、交易明細各一份附卷可考（見偵
          查卷第五頁、第二十一頁），告訴人陳述回國後需軋二十幾萬元之票，被
          告亦供承之前借款都有跟告訴人說數額，並簽發票據供擔保等語（見偵查
          卷第二十九頁反面及本院九十年五月二日訊問筆錄），則告訴人事前若有
          同意被告借款之意，應會詢問被告欲借多少款項，並明確表示可以借款之
          數額，當無可能任由被告自行提領不確定數額之款項，且未簽發任何票據
          供擔保。被告亦自承以前借款時告訴人都有明白表示同意借款（見本院九
          十年五月二十一日訊問筆錄），則被告於詢問告訴人於出國期間可否借款
          ，告訴人未如以往借款時明白表示同意借款，並要求簽發票據供作擔保，
          且尚告知回國後須軋票，應不致使被告誤認其有同意被告借款並可自行拿
          取存摺、印章、提款卡提款。綜上所述，本件被告已自承告訴人未明白表
          示同意借款，雖辯稱告訴人亦未明白表示不同意，伊認為係答應借款意思
          云云，然無非事後矯詞卸責之詞，不可採信。本件事證明確，被告犯行堪
          予認定，應依法論科。
二、核被告偽以「乙○○」名義，在提款憑條上盜蓋「乙○○」印章偽造提款憑條，
    並持之交付銀行行員而行使，使行員陷於錯誤，誤認乙○○本人有提款之意而交
    付財物所為，係犯刑法第二百十六條、第二百十條、第三百三十九條第一項之罪
    。被告盜用印章於取款憑條內，係偽造私文書之階段行為，偽造後復持以行使，
    偽造之低度行為應為行使之高度行為所吸收，均不另論罪。另被告持「乙○○」
    提款卡，以不正方法自自動櫃員提款機提款取得乙○○財物行為，核係另犯刑法
    第三百三十九條之二第一項之罪。被告於八十九年九月三十日、十月二日三次行
    使偽造提款憑條私文書及詐欺取財犯行，均時間緊接，所犯構成要件相同之罪名
    ，顯係基於概括之犯意反覆為之，均為連續犯，應各以一罪論，並加重其刑。被
    告於八十九年十月三日在臺新銀行自動櫃員提款機提款七次，均係於同一處所、
    密切接近之時間實施，侵害同一法益，各行為之獨立性極為薄弱，依一般社會健
    全觀念，在時間差距上，難以強行分開，在刑法評價上，以視為數個舉動之接續
    施行，合為包括之一行為予以評價，較為合理，則屬接續犯，而為包括之一罪（
    最高法院八十六年度台上字第三二九五號判例可參照）。又被告行使偽造提款憑
    條用以詐得財物，其所犯連續行使偽造私文書、連續詐欺取財二罪間，有方法、
    結果之牽連關係，應從一重連續行使偽造私文書罪論處。被告所犯刑法第二百十
    六條、第二百十條行使偽造私文書罪及刑法第三百三十九條之二第一項由自動付
    款設備取得他人之財物罪，二者行為互殊、犯意各別，應予分論併罰（公訴人誤
    認係牽連關係）。至被告拿取告訴人乙○○存摺、印章、提款卡已將之返還告訴
    人，無據為己有之不法所有之意圖，與竊盜罪構成要件並不相當，故不以竊盜罪
    論處，併予敘明。爰審被告犯罪之動機、目的、手段、所生危害及犯罪後否認犯
    罪等一切情狀，量處如主文所示之刑，並諭知易科罰金之折算標準及定應執行刑
    ，以資懲儆。又被告行為後，刑法第四十一條業已修正，並於九十年一月十日經
    總統公布，於九十年一月十二日生效，茲比較新舊法文修正之結果，其中原舊法
    第四十一條「犯最重本刑為三年以下有期徒刑以下刑之罪，而受六月以下有期徒
    刑或拘役之宣告，因身體、教育、職業或家庭之關係，執行顯有困難，得以一元
    以上三元以下折算一日，易科罰金」之規定，已經修正之新法擴大得易科罰金之
    範圍，凡「所犯最重本刑為五年以下有期徒刑之罪」，符合前開與舊法相同之其
    他要件下，即得易科罰金，是適用新法即對被告原所犯最重本刑為有期徒刑五年
    以下之行使偽造私文書罪，使其有易科罰金之適用，對被告而言，自較有利，而
    被告原所犯最重本刑為有期徒刑三年以下之由自動付款設備取得他人之財物罪，
    適用新法，對被告而言，並無不利，均依刑法第二條第一項前段之規定，適用裁
    判時之新修正刑法第四十一條第一項規定為易科罰金之諭知。末查，被告前未曾
    受有期徒刑以上刑之宣告，有臺灣高等法院檢察署刑案紀錄簡覆表一紙在卷可稽
    ，其因一時失慮，貪圖財物，致罹刑章，經此教訓後，應知警惕，當無再犯之虞
    ，而被害人乙○○於本院庭訊中亦表示不願其入監執行之意，本院綜合上情，認
    其所受宣告之刑，以暫不執行為適當，併予宣告緩刑四年，用啟自新。至取款憑
    單上盜蓋印章所留印文非偽造之印章、印文，而偽造之取款憑條已移轉為銀行收
    受管有，非屬被告所有，均不諭知沒收，附此敘明。
據上論斷，應依刑事訴訟法第二百九十九條第一項前段，刑法第二條第一項前段、第
五十六條、第二百十六條、第二百十條、第三百三十九條第一項、第三百三十九條之
二第一項、第五十五條、第四十一條第一項、第二項、第五十一條第五款、第七十四
條第一款，罰金罰鍰提高標準條例第一條前段、第二條，判決如主文。
本案經檢察官林淑玲到庭執行職務
中    華    民    國        九十        年    六     月      二十八     日
                                臺灣台北地方法院刑事第八庭
                                    法  官  鄭  佾  瑩
附表：
一、八十九年九月三十日、帳號00000000000000、金額二十萬元、密
    碼一四一六之取款憑條一紙。
二、八十九年九月三十日、帳號00000000000000、金額十五萬元、密
    碼一四一六之取款憑條一紙。
三、八十九年十月二日、帳號00000000000000、金額五萬五千萬元、
    密碼一四一六之取款憑條一紙。
右正本證明與原本無異。
如不服本判決，應於判決送達後十日內，向本院提出上訴狀。
                                     書記官 何  適  熹
中      華      民      國   九十    年    七     月    十六      日
附錄本案論罪科刑法條全文
刑法第二百十六條：
行使第二百十條至第二百十五條之文書者，依偽造、變造文書或登載不實事項或使登
載不實事項之規定處斷。
刑法第二百十條：
偽造、變造私文書，足以生損害於公眾或他人者，處五年以下有期徒刑。
刑法第二百十二條：
偽造、變造護照、旅券、免許證、特許證及關於品行、能力、服務或其他相類之證書
、介紹書，足以生損害於公眾或他人者，處一年以下有期徒刑、拘役或三百元以下罰
金。
刑法第三百三十九條：
意圖為自己或第三人不法之所有，以詐術使人將本人或第三人之物交付者，處五年以
下有期徒刑、拘役或科或併科一千元以下罰金。以前項方法得財產上不法之利益或使
第三人得之者，亦同。
前二項之未遂犯罰之。
刑法第三百三十九條之二：
意圖為自己或第三人不法之所有，以不正方法由自動付款設備取得他人之物者，處三
年以下有期徒刑、拘役或一萬元以下罰金。
以前項方法得財產上不法之利益或使第三人得之者，亦同。


司法院資訊處製作；財團法人民間司法改革基金會備份。
